【裁判字號】    91,訴,5309
【裁判日期】    920428
【裁判案由】    綜合所得稅
【裁判全文】
臺北高等行政法院裁定                            九十一年度訴字第五三０九號
    原      告  甲○○
                送達代收人  乙.
    被      告  財政部臺北市國稅局
    代  表  人  張盛和（局長）
右當事人間因綜合所得稅事件，原告不服財政部中華民國九十一年十二月十一日台財
訴字第０九０００四六二三一號訴願再審決定，提起行政訴訟，本院裁定如左：
    主      文
原告之訴駁回。
訴訟費用由原告負擔。
    理      由
一、按「原告之訴，有左列各款情形之一者，行政法院應以裁定駁回之。．．．十、
    起訴不合程式或不備其他要件者。」，行政訴訟法第一百零七條第一項第十款定
    有明文。
二、本件原告八十一年度綜合所得稅結算申報，被告以原告漏報其配偶鄭毅明取自群
    暉興業股份有限公司之營利所得計新台幣（下同）二六、四００、０００元，乃
    併課核定原告八十一年度綜合所得總額為三九、九八八、三四０元，淨額為三八
    、七三０、一五四元，並發單補徵所得稅，暨就所漏報營利所得部分課處罰鍰五
    、二八０、０００元。原告不服，申經復查結果，被告於八十七年四月十三日以
    財北國稅法字第八七０一三九九八號復查決定予以駁回。原告仍不服，提起訴
    願，亦遭財政部於八十七年十月二十六日以台財訴第000000000號訴願
    決定駁回。嗣原告於九十年六月四日向財政部申請再審，復經財政部以九十一年
    十二月十一日台財訴字第０九０００四六二三一號為再審不受理之決定。原告仍
    未甘服，遂向本院提起行政訴訟。
三、經查訴願法上之再審，係八十九年七月一日起施行之修正後訴願法所增訂之新制
    。新訴願法雖創設再審之制度，但其相關規定僅有第九十七條條文而已。茲參諸
    該條之立法理由：「按訴願決定確定後，如發現有類似民事訴訟法第四百九十六
    條第一項及（修正前）行政訴訟法第二十八條所定再審事由時，宜允訴願人或其
    他利害關係人聲請再審以資救濟，爰參照民事訴訟法第四百九十六條、（修正前
    ）行政訴訟法第二十八條及第二十九條規定，增列訴願決定之再審制度」，可知
    訴願法之再審制度雖係參照民事訴訟法及行政訴訟法上之再審制度而設，然其究
    非針對確定之行政法院判決提起再審，而係對於確定之訴願決定申請再審。且受
    理訴願再審之機關，依新訴願法第九十七條規定而作成之再審決定，與通常之訴
    願決定，在程序標的及聲請原因上，仍有所不同，尚不得謂再審決定即屬行政訴
    訟法第四條所稱之訴願決定而得藉此提起撤銷訴訟。此觀行政訴訟法第四條所謂
    之訴願決定，係指「人民因中央或地方機關之違法行政處分，認為損害其權利或
    法律上之利益，經依訴願法提起訴願」之訴願決定，而非指「對於確定訴願決定
    ，申請再審」之再審決定即明。又查訴願再審決定依新訴願法或行政訴訟法並無
    救濟程序之規定，矧新訴願法上之再審，既係在通常救濟程序之外所提供之非常
    救濟程序，其係以已確定且不得再提起行政訴訟之訴願決定為標的，乃有別於通
    常之訴願決定，自不宜再成為行政訴訟之標的而允准其對之提起行政訴訟（九十
    一年度各級行政法院行政訴訟法律座談會研討結果參照）。從而原告猶對再審機
    關財政部九十一年十二月十一日台財訴字第０九０００四六二三一號再審不受理
    之決定提起本件行政訴訟，顯非合法，應予駁回。又本件訴訟既不合法，其實體
    上之主張即無庸審酌，併此敘明。
四、依行政訴訟法第一百零七條第一項第十款、第一百零四條、民事訴訟法第九十五
    條、第七十八條，裁定如主文。
中      華      民      國    九十二    年      四      月    二十八    日
                            臺 北 高 等 行 政 法 院  第 四 庭
                                           審 判 長  法    官  鄭忠仁
                                                     法    官  楊莉莉
                                                     法    官  林育如
右為正本係照原本作成。
如不服本裁定，應於送達後十日內向本院提出抗告狀（須按他造人數附繕本）。
中      華      民      國    九十二    年      五      月      一      日
                                                     書 記 官  林如冰


司法院資訊處製作；財團法人民間司法改革基金會備份。
